臺灣雲林地方法院刑事判決
110年度金訴字第72號
公  訴  人  臺灣雲林地方檢察署檢察官
被      告  劉濬豪


                   現於法務部○○○○○○○○○執行中  上列被告因
違反洗錢防制法等案件，經檢察官提起公訴（109年  度偵字第6
631號、109年度偵字第6494號），本院判決如下：
    主  文
丙○○幫助犯洗錢防制法第十四條第一項之一般洗錢罪，處有期徒
刑參月，併科罰金新臺幣貳萬元，罰金如易服勞役，以新臺幣壹
仟元折算壹日。
    事實及理由
一、犯罪事實：
    丙○○可預見將金融帳戶交予他人使用，可能作為掩飾或隱匿他
    人實施詐欺犯罪所得財物之用，且可預見使用人頭帳戶之他
    人係以該帳戶做為收受、提領詐欺贓款使用，提領後即產生
    遮斷資金流動軌跡而逃避國家追訴處罰效果。竟基於幫助詐
    欺取財及幫助掩飾特定犯罪所得去向之不確定故意，於民國1
    09年3月29日某時前，在某不詳地點，將其申辦之彰化商業
    銀行帳號00000000000000號帳戶(下稱彰化銀行帳戶)之存摺
    、提款卡，提供予真實姓名年籍不詳之詐騙集團成員（下稱
    本案詐欺集團，無證據證明有尚未滿18歲或超過3人以上成
    員）使用。嗣該詐欺集團成員取得上開彰化銀行帳戶之存摺
    、提款卡後，即共同意圖為自己不法之所有，基於詐欺取財
    之犯意聯絡，於㈠於108年3月29日17時許，佯裝為中信銀行人
    員，以電話聯絡甲○○，向甲○○佯稱因網路信用卡交易出問題
    需至提款機操作取消云云，致甲○○陷於錯誤，於108年3月30
    日0時52分許，在新北市新莊區化成路匯款新臺幣(下同)2萬
    7985元至其上開彰化銀行帳戶，旋遭提領一空，因而造成資
    金追查斷點，使國家無法追查本案詐欺集團；㈡於108年3月2
    9日17時48分許，冒用大醫生技及永豐銀行客服人員身分，
    撥打電話予乙○○，並誆稱：其於網路上購買之商品，無法線
    上退款，必須前往操作自動櫃員機台才能取消云云，致乙○○
    陷於錯誤，於108年3月29日18時9分許，在新北市○○區○○○路
    00號匯款2萬9980元至被告上開彰化銀行帳戶內，旋遭提領殆
    盡，因而造成資金追查斷點，使國家無法追查本案詐欺集團
    。嗣甲○○、乙○○發覺有異報警處理，始循線查悉上情。
二、程序事項： 
    被告丙○○所犯之罪，非死刑、無期徒刑、最輕本刑為3年以
    上有期徒刑之罪，其於準備程序中就前揭被訴事實為有罪之
    陳述，經告知簡式審判程序之旨，並聽取其與公訴人之意見
    後，本院合議庭認無不得或不宜改依簡式審判程序進行之情
    事，依刑事訴訟法第273條之1第1項規定，裁定由受命法官
    獨任進行簡式審判程序，是本案之證據調查，依刑事訴訟法
    第273條之2規定，不受同法第159條第1項、第161條之2、第
    161條之3、第163條之1及第164條至第170條規定之限制，合
    先敘明。
三、證據名稱：
  ㈠證人即告訴人甲○○之指述：
    ⒈告訴人甲○○於108年3月30日之第1次警詢筆錄（臺中地檢偵
      字第16003號卷第49頁至第51頁）。
    ⒉告訴人甲○○於108年3月30日之第2次警詢筆錄（臺中地檢偵
      字第16003號卷第53頁至第54頁）。
  ㈡證人即告訴人乙○○之指述：
    ⒈告訴人乙○○於108年3月29日之警詢筆錄（新北地檢偵字第5
      962號卷第37頁至第40頁）。
  ㈢彰化商業銀行股份有限公司中山北路分行110 年3 月31日彰
    北路字第1100000033號函及所附存摺存款- 止扣明細查詢、
    客戶往來帳戶一覽表（雲林地檢偵字第6494號卷第65頁至第
    68頁）。
  ㈣台灣基督教長老教會馬偕醫療財團法人馬偕紀念醫院110 年6
     月10日馬院醫內字第1100003416號函覆資料（雲林地檢偵
    字第6494號卷第89頁至第142 頁）。
  ㈤告訴人甲○○報案資料：
    ⒈內政部警政署反詐騙諮詢專線紀錄表（臺中地檢偵字第160
      03號卷第63頁至第64頁）。
    ⒉金融機構聯防機制通報單（卷內無）。
    ⒊新北市政府警察新莊分局頭前派出所受理詐騙帳戶通報警
      示簡便格式表2 紙（臺中地檢偵字第16003 號卷第68頁、
      第72頁）。
    ⒋受理各類案件紀錄表（臺中地檢偵字第16003號卷第62頁）
      。
    ⒌受理刑事案件報案三聯單（臺中地檢偵字第16003號卷第61
      頁）。
    ⒍中國信託銀行自動櫃員機交易明細表（臺中地檢偵字第160
      03 號卷第74頁）。
  ㈥告訴人乙○○報案資料：
    ⒈內政部警政署反詐騙諮詢專線紀錄表（新北地檢偵字第596
      2號卷第45頁正反面）。
    ⒉金融機構聯防機制通報單（卷內無）。
    ⒊新北市政府警察新莊分局中港派出所受理詐騙帳戶通報警
      示簡便格式表3 紙（新北地檢偵字第5962號卷第47頁、第
      56頁、第58頁）。
    ⒋受理各類案件紀錄表（卷內無）。
    ⒌受理刑事案件報案三聯單（卷內無）。
    ⒍永豐銀行櫃員機交易明細（新北地檢偵字第5962號卷第44
      頁）。
  ㈦被告上開彰化銀行帳戶個人戶顧客印鑑卡、開戶資料、存摺
    存款帳號資料及交易明細查詢資料（108 年3 月15日至108
    年4 月22日）各1 份（臺中地檢偵字第16003 號卷第55頁至
    第60頁）。
  ㈧帳戶個資檢視（新北地檢偵字第5962號卷第7 頁至第8 頁）
    。
  ㈨被告丙○○於110年9月22日之簡式審判程序筆錄（本院卷110頁
    ）。
  ㈩不起訴處分書一件。
四、論罪科刑之理由：
  ㈠按刑法第30條之幫助犯，係以行為人主觀上有幫助故意，客
    觀上有幫助行為，即對於犯罪與正犯有共同認識，而以幫助
    意思，對於正犯資以助力，但未參與實行犯罪之行為者而言
    。幫助犯之故意，除需有認識其行為足以幫助他人實現故意
    不法構成要件之「幫助故意」外，尚需具備幫助他人實現該
    特定不法構成要件之「幫助既遂故意」，惟行為人只要概略
    認識該特定犯罪之不法內涵即可，無庸過於瞭解正犯行為之
    細節或具體內容。金融帳戶乃個人理財工具，依我國現狀，
    申設金融帳戶並無任何特殊限制，且可於不同之金融機構申
    請多數帳戶使用，是依一般人之社會通念，若見他人不以自
    己名義申請帳戶，反而收購或借用別人之金融帳戶以供使用
    ，並要求提供提款卡及密碼，則提供金融帳戶者主觀上如認
    識該帳戶可能作為對方收受、提領特定犯罪所得使用，對方
    提領後會產生遮斷金流以逃避國家追訴、處罰之效果，仍基
    於幫助之犯意，而提供該帳戶之提款卡及密碼，以利洗錢實
    行，仍可成立一般洗錢罪之幫助犯（最高法院108年度台上
    大字第3101號裁定意旨參照）。本件詐欺集團成員係利用被
    告提供之本案帳戶，向告訴人甲○○、乙○○施以詐騙手法致陷
    於錯誤而依指示匯款，旋遭詐欺集團成員提領一空，被告所
    為固未直接實行詐欺取財、掩飾、隱匿犯罪所得之構成要件
    行為，惟其提供本案帳戶作為工具，的確對犯罪集團成員遂
    行詐欺取財、掩飾或隱匿犯罪所得資以助力，利於詐欺取財
    及洗錢之實行。是核被告所為，係犯刑法第30條第1項前段
    、第339條第1項之幫助詐欺取財罪及刑法第30條第1項前段
    、違反洗錢防制法第2條第2款而犯同法第14條第1項之幫助
    一般洗錢罪。
  ㈡被告以一交付本案帳戶之行為，同時犯幫助詐欺取財罪及幫
    助一般洗錢罪，係以一行為觸犯數罪名，為想像競合犯，應
    依刑法第55條前段規定，從一重之幫助一般洗錢罪論處。
  ㈢刑之減輕：
  ⒈按犯前2條之罪，在偵查或審判中自白者，減輕其刑，洗錢防
    制法第16條第2項定有明文。被告於本院審理時對於所犯同
    法第14條第1項之罪自白不諱（見本院卷第110頁），依上開
    規定，應予減輕其刑。
  ⒉被告係基於幫助之犯意而為一般洗錢罪，爰依刑法第30條第2
    項規定，按正犯之刑減輕之，並依刑法第70條規定遞減之。
  ㈣爰以行為人之責任為基礎，審酌被告任意提供本案帳戶予他
    人作為向告訴人詐欺取財之人頭帳戶，非但造成告訴人之財
    產上損失，並使犯罪者得以掩飾真實身分，匯入之犯罪所得
    一旦提領而出，即得製造金流斷點，增加查緝犯罪之困難，
    並助長社會犯罪風氣，殊屬不當；惟念被告本身尚非實際參
    與詐欺取財、洗錢之正犯，可非難性較小，並考量被告於本
    院審理時坦承犯行（見本院卷第110頁），雖事後翻異前詞
    ，並考量其前科之科刑紀錄有臺灣高等法院被告前案紀錄表
    在卷可參，素行難謂良好，兼衡被告於本院審理時自陳之智
    識程度、家庭經濟及生活狀況（見本院卷第113、114頁），
    暨考量告訴人因受騙所匯入本案帳戶之金額等一切情狀，量
    處如主文所示之刑，並就罰金刑部分諭知易服勞役之折算標
    準。
　㈤沒收部分：
  ⒈被告固有將帳戶資料提供詐騙集團成員遂行詐欺之犯行，惟
    卷內尚乏積極證據證明被告就此獲有報酬或因此免除債務，
    自無從遽認被告有何實際獲取之犯罪所得，爰不予諭知沒收
    或追徵其價額。
  ⒉洗錢防制法第18條第1項固規定「犯第14條之罪，其所移轉
　　、變更、掩飾、隱匿、收受、取得、持有、使用之財物或財
    產上利益，沒收之；犯第15條之罪，其所收受、持有、使用
    之財物或財產上利益，亦同。」，惟被告非實際上提款之人
　　，無掩飾隱匿詐欺贓款之犯行，非洗錢防制法第14條第1項
    之正犯，自無上開條文適用，附此敘明。
據上論斷，依刑事訴訟法第273條之1第1項、第299條第1項前段
，洗錢防制法第14條第1項、第16條第2項，刑法第11條前段、第
30條第1項前段、第2項、第339條第1項、第55條、第42條第3項
，刑法施行法第1條之1第1項，判決如主文。
本案經檢察官王聖豪提起公訴，檢察官施家榮到庭執行職務。
中　　華　　民　　國　　110 　年　　10 　　月　　6　　日
                  刑事第一庭  法  官  張文俊
以上正本證明與原本無異。 　　　　　　　　　
如不服本判決應於收受判決後20日內向本院提出上訴書狀，並應
敘述具體理由；其未敘述上訴理由者，應於上訴期間屆滿後20日
內向本院補提理由書（均須按他造當事人之人數附繕本）。「切
勿逕送上級法院」。
                             書記官  黃佑怡
中　　華　　民　　國　　110 　年　　10 　　月　　6　　日
附錄本案論罪科刑法條全文：
刑法第30條
幫助他人實行犯罪行為者，為幫助犯。雖他人不知幫助之情者，
亦同。
幫助犯之處罰，得按正犯之刑減輕之。
洗錢防制法第2條
本法所稱洗錢，指下列行為：
一、意圖掩飾或隱匿特定犯罪所得來源，或使他人逃避刑事追訴
    ，而移轉或變更特定犯罪所得。
二、掩飾或隱匿特定犯罪所得之本質、來源、去向、所在、所有
    權、處分權或其他權益者。
三、收受、持有或使用他人之特定犯罪所得。
洗錢防制法第14條
有第二條各款所列洗錢行為者，處7年以下有期徒刑，併科新臺
幣5百萬元以下罰金。
前項之未遂犯罰之。
前二項情形，不得科以超過其特定犯罪所定最重本刑之刑。
刑法第339條
意圖為自己或第三人不法之所有，以詐術使人將本人或第三人之
物交付者，處5年以下有期徒刑、拘役或科或併科50萬元以下罰
金。
以前項方法得財產上不法之利益或使第三人得之者，亦同。
前二項之未遂犯罰之。